臺灣基隆地方法院民事判決　　　　　　　　　　　　　九十三年度簡上字第六一號
　　上　訴　人　甲○○
　　被上訴人　　乙○○
當事人間請求確認本票債權不存在事件，上訴人對於中華民國九十三年六月三十日本
院基隆簡易庭九十三年度基簡字第二一八號第一審判決提起上訴，本院第二審合議庭
於九十三年十一月二十二日言詞辯論終結，判決如下：
    主  文
上訴駁回。
第二審訴訟費用由上訴人負擔。
    事實及理由
一、上訴人主張：被上訴人執有上訴人於民國九十二年十月十五日簽發，票面金額新
    臺幣（下同）二十二萬元，到期日為九十二年十一月五日之本票一紙（以下簡稱
    系爭本票）。系爭本票雖係上訴人所簽發，惟係因上訴人於八十七年陸續向被上
    訴人借款二十二萬元，由於好友關係，雙方並未言明還款期限，亦未填寫借據，
    八十八年間被上訴人向上訴人任職新光人壽之配偶購買保險，並約定由上訴人代
    被上訴人繳納保險費之方式償還借款，上訴人自八十八年七月起至九十二年三月
    止，共計清償十萬九千零十元，詎料被上訴人嗣後將保險解約，又不甘損失，竟
    票，藉口要向其妻有所交待，當時雙方口頭約定日後票據金額要扣除上訴人所代
    繳，但未計算之保費，上訴人不假思索而簽發系爭本票，被上訴人嗣後卻持系爭
    本票向聲請法院裁定准許強制執行，卻未扣除上訴人已清償之十萬九千零十元等
    語，自與事實不符，原審未察，竟駁回上訴人原審之訴，故聲明：（一）原判決
    廢棄。（二）確認被上訴人持有上訴人於九十二年十月十五日簽發，票面金額二
    十二萬元，到期日為九十二年十一月五日之本票，其中十萬九千零十元部分之債
    權不存在。
二、被上訴人則以：上訴人於八十六年十月五日向被上訴人借款三十四萬元，並自八
    十八年七月起至九十二年三月止，以代被上訴人繳納保險方式清償十萬九千零十
    元，嗣於九十二年四月間，兩造同意其餘欠款每月償還一萬元，扣除上訴人已清
    償之十萬九千零十元（上訴人表示以十一萬元計算），上訴人尚積欠被上訴人二
    十三萬元，但到九十二年八月僅償還一萬元，被上訴人遂於九十二年十月間要求
    上訴人就其餘欠款二十二萬元簽發本票，上訴人同意後才簽發系爭本票，系爭本
    票之借款二十二萬元，上訴人嗣後均未償還，其訴並無理由等語，資為抗辯。並
    聲明：駁回上訴。
三、兩造爭點整理如下：
    （一）兩造不爭執之事實：
          (1)系爭本票為上訴人簽發後交付予被上訴人。
          (2)上訴人自八十八年七月起至九十二年三月止，以代被上訴人繳納保險費
            之方式償還借款，共計清償十萬九千零十元。
    （二）二造爭執之要點；上訴人簽發系爭本票時，兩造是否約定票面金額二十二
          萬元，將來要扣除上訴人所代繳之保費，抑或票面金額為兩造會算後，尚
          未清償之借款債務？
四、本院之判斷：兩造約定，由上訴人以代被上訴人繳納保險費之方式清償上訴人積
    欠被上訴人之借款債務，而上訴人為被上訴人代繳保費期間係自八十八年七月起
    至九十二年三月止，嗣後因被上訴人解約，上訴人即未繼續為其代繳保費，衡諸
    常情，代繳者通常應該會計算所代繳之金額，以避免溢繳，上訴人既已知要停止
    為被上訴人繳納保險，則自九十二年三月停繳保費起，至上訴人於九十二年十月
    十五日簽發系爭本票之時止，中間間隔有七個月之久，上訴人豈有不知之前代繳
    保費金額之可能，是上訴人辯稱其簽發系爭本票時，因為不知道之前代繳之金額
    ，所以簽發系爭本票之票面金額即為向被上訴人借款之全部金額，並且與被上訴
    人約定該金額將來要扣除上訴人所代繳之保費等情，不足採信。上訴人既在為被
    上訴人以代繳保費方式清償上訴人十萬九千零十元後，另外再簽發系爭本票交付
    與被上訴人，顯然兩造係就借款債務金額會算確認後，始簽發系爭本票，足徵上
    訴人簽發系爭本票時，應已扣除所代繳之保費，仍積欠被上訴人二十二萬元。另
    上訴人自承於系爭本票簽發後，未再清償任何款項，則被上訴人主張系爭本票債
    權二十二萬元均未清償之事實，應堪採信。
五、綜上所述，本件上訴人主張系爭本票，其中十萬九千零十元部分之債權不存在，
    為無理由，不應准許。原審為上訴人敗訴之判決，並無不合。上訴意旨指摘原判
    決不當，求予廢棄改判，為無理由，應予駁回。
六、據上論結，本件上訴為無理由，依民事訴訟法第四百三十六條之一第三項、第四
    百四十九條第一項、第七十八條，判決如主文。
中　　　華　　　民　　　國　　九十三　　年　　十二  　　月　　  六  　　日
                                      臺灣基隆地方法院民事庭
                                          審判長法官  李木貴
                                                法官  王慧惠
                                                法官  林李達
右為正本係照原本作成。
本件判決不得上訴。
中　　　華　　　民　　　國　　九十三　　年　　十二 　　 月　　　八　　　日
                                          法院書記官  黃錫煒
